臺灣高等法院花蓮分院交通事件裁定　　　　　　　　　九十一年度交抗字第三九號
　　抗告人即
　　受處分人　甲○○
右列受處分人因違反道路交通管理處罰條例案件，對於臺灣花蓮地方法院九十一年十
月十五日九十一年度交聲字第三六號裁定，提起抗告，本院裁定如左：
    主  文
原裁定及原處分（交通部公路局台北區監理所花蓮監理站九十一年三月六日花監五字
第裁四四─Ｐ00000000號違反道路交通管理事件裁決書）均撤銷。
甲○○不罰。
    理  由
一原裁定以：抗告人甲○○於民國（下同）九十年十一月十一日凌晨二時四十二分許
  ，酒後駕駛車號ＩＺ─二八○五號自用小客車（車主葉日田），行經花蓮市○○街
  與國聯五路口時，為警攔檢查獲其吐氣酒精濃度為每公升零點三五毫克等情，有花
  蓮縣警察局花警交字第Ｐ00000000號舉發違反道路交通管理事件通知單及
  酒精測試值各一張附卷可稽。觀之本件違規通知單上所記載違規駕駛人之姓名、年
  籍及身分證統一編號核與抗告人所自承之年籍資料相符，其上且有「甲○○」之簽
  名，抗告人自承其身分證並未遺失，如何能得知其年籍資料？且前揭違規通知單上
  所記載之地址：「花蓮市○○街三七巷十二號」係抗告人之通訊處所，並非抗告人
  之戶籍地，他人又如何得知？抗告人之辯解與常情有悖。另違規汽車實際使用人葉
  佳洋於原法院調查時陳稱伊不認識抗告人，但卻又稱伊有收到本件違規通知單，顯
  然係為配合抗告人所為之不實陳述（因違規通知單已經當場交付違規駕駛人，不可
  能再郵寄車主），本件違規者確係抗告人無疑，故原處分機關援引道路交通管理處
  罰條例第三十五條第一項第一款、第二十五條第三款、違反道路交通管理事件統一
  裁罰標準及處理細則等有關規定，在法定罰鍰範圍內，裁罰抗告人二萬七千六百元
  ，並吊扣駕駛執照十二個月，並無違誤，因而裁定駁回抗告人之異議。
二抗告意旨略以：(一)抗告人自三年前起即居住在戶籍地（即花蓮市○○○街四六號）
  ，並非原裁定所認定之花蓮市○○街三七巷十二號。(二)抗告人根本就不認識車主（
  葉佳洋），原裁定單憑葉佳洋陳稱其有收到違規通知單，即認定葉佳洋係在配合抗
  告人之說詞，尚有未當。(三)抗告人於違規時間內確實在家，抗告人之妻子可以證明
  。(四)請求比對違規通知單上之筆跡與抗告人之筆跡是否相符等語。
三經查：
  (一)近年來因電腦資訊之廣泛利用，個人資料外流之情形十分嚴重，此乃眾所週知之
    事實。而抗告人原設籍於花蓮市○○街三七巷十二號，於八十八年三月五日始變
    更為花蓮市○○○街四六號，有抗告人所提出之花蓮市戶政事務所戶籍謄本正本
    可稽。是抗告人辯稱：可能係抗告人之舊戶籍資料遭人冒用等語，衡情尚非全無
    可能。
  (二)本件「舉發違規道路交通管理事件通知單」上「甲○○」之簽名與抗告人於原法
    院當庭書寫之筆跡雖然類似，但並不完全相同，有前述通知單及筆跡資料附卷可
    供比對。另本件舉發警員張仲正、古俊雄於原法院調查時到庭表示並不能指證抗
    告人即係當時之違規駕駛人，亦有訊問筆錄可稽。而本件原法院所論述之間接證
    據，雖足以使人對抗告人酒後駕車之違規事實產生合理之懷疑，惟執行取締之員
    警對類此未攜帶任何證明文件之汽車駕駛人執行取締告發，竟遽然採信違規駕駛
    人口頭告知之年籍資料，而未輔以其他證明方法（例如按捺指紋或拍照存證），
    即據以開具本件罰單，顯然極易為刁頑者所乘（或係冒用他人年籍資料規避自己
    之違規責任；或係違規者事後以遭人冒用年籍資料為抵賴），惟本件抗告人遭他
    人（包括至親好友在內）冒用年籍資料之可能性既然不能完全排除，本諸罪疑惟
    輕之原則，自不應對抗告人予以處罰。
四綜上所述，原處分（交通部公路局台北區監理所花蓮監理站九十一年三月六日花監
  五字第裁四四─Ｐ00000000號違反道路交通管理事件裁決書）於法尚有未
  合，抗告人對之聲明異議，為有理由，原法院失察，遽為駁回異議之裁定，即有未
  洽，爰撤銷原裁定，並自為撤銷原處分之裁定。
據上論斷，應依道路交通管理處罰條例第八十九條，道路交通案件處理辦法第二十六
條，刑事訴訟法第四百十三條，裁定如主文。
中      華      民      國    九十一    年     十二     月    二十五    日
                                    審判長法官  謝  志  揚
                                          法官  蔣  有  木
                                          法官  何  方  興
右正本證明與原本無異。
如不服本裁定，應於送達後五日內，向本院提出抗告狀。
                                        書記官  劉  妙  娘
中      華      民      國     九十一   年     十二     月    二十五    日
